臺灣苗栗地方法院刑事判決　　　　　　　 94年度重訴字第12號
公　訴　人　臺灣苗栗地方法院檢察署檢察官
被　　　告　乙○○
指定辯護人　本院公設辯護人　丙○○
上列被告因殺人案件，經檢察官提起公訴（94年度偵字第2001號）
，本院判決如下：
    主  文
乙○○殺人，處有期徒刑捌年。扣案之鐵管壹支沒收。
    事  實
一、乙○○與妻朱運月、女甲○○、子章添榮、外孫風曉榿、風
    麗婷、風明慧等家人，平日共同居住在苗栗縣南庄鄉蓬萊村
    16鄰小坪12號。因章添榮鮮少工作等事由，乙○○、章添榮
    間雖為父子，卻多有爭吵，且常有拳腳相向之情事。民國94
    年5 月20日，乙○○、章添榮2 人又在上址住處自白晝喝酒
    至同日19時許，詎因細故又在客廳發生爭執，乙○○無法按
    耐平日蓄積之不滿情緒，竟至廚房門後取得鐵管1 支（長
    139 公分、直徑2.5 公分）至庭院，不顧當時坐在庭院之章
    添榮已爛醉如泥，並無反抗或躲避之能力，基於殺人之犯意
    ，逕以雙手持鐵管朝章添榮頭部要害處及背部猛力毆打至少
    4 次以上，造成章添榮右前額2 處撕裂傷、左枕部1 處深部
    撕裂傷、上背部鈍瘀傷等傷害而倒地不起。朱運月、風曉榿
    、風麗婷、風明慧於發現乙○○持鐵管猛力毆打章添榮之情
    形後，乃由朱運月搶下乙○○所持鐵管，並即向苗栗縣警察
    局頭份分局蓬萊派出所報案，嗣救護車趕至現場後，將章添
    榮送往頭份鎮為恭紀念醫院急救，然因傷勢過重，章添榮到
    院時已無生命跡象，而於同日21時58分許，因頭部鈍擊致顱
    骨破裂、顱內出血等致命之傷害，終因中樞神經休克而死亡
    。警方則在現場逮捕乙○○，並在竹林中尋獲上開張源土所
    有的鐵管1 支。
二、案經臺灣苗栗地方法院檢察署檢察官據報相驗後自動檢舉偵
    查起訴。
    理  由
一、右揭事實訊據被告乙○○於審理中，就持鐵管毆打章添榮頭
    部要害處及背部至少4 次以上之事實，供認不諱，經核與下
    列證據相符：
（一）被告於警局初詢及檢察官偵訊時之供述——被告自承案發
      當時與被害人章添榮發生口角，並持扣案鐵管從後方毆打
      被害人頭部及背部，被害人因而受傷倒地流血，且被告明
      知頭部為人體之重要器官，以鐵管毆擊將導致死亡等事實
      。
（二）證人朱運月於警局初詢及檢察官偵訊時之證述——案發當
      時被告與被害人發生口角，被告持鐵管從後方毆打被害人
      頭部及背部之經過，被害人受傷後及送醫急救之情形。
（三）證人甲○○於警局初詢及檢察官偵訊時之證述——案發後
      下班返回家中，看見被害人受傷倒地流血，被告在旁喃喃
      自語之情形。
（四）證人風曉榿、風麗婷、風明慧於警局初詢及檢察官偵訊時
      之證述——案發當時其等原本在客廳收看電視，因聽聞被
      告、被害人有大聲吵鬧情事遂上前查看，恰見聞被告持鐵
      管從後方毆打被害人頭部及背部之經過。
（五）法務部法醫研究所（94）醫鑑字第0935號鑑定書、臺灣苗
      栗地方法院檢察署檢察官相驗屍體證明書各乙份——被害
      人無疾病死因，未檢出身體內有鴉片類、安非他命類、鎮
      靜安眠藥、農藥及其他毒藥物成分，被害人主要致命傷在
      頭部，至少有4 次鈍挫傷，致命傷為左枕顳部及額、蝶骨
      並造成線狀顱骨骨折，顱內出血，最後因中樞神經休克死
      亡，而左枕顳、額骨及背部之挫裂傷及挫傷與扣案鐵管兇
      器相符合之事實。
（六）檢察官相驗筆錄乙份及相驗、解剖屍體照片——被害人受
      傷部位、傷口範圍、屍體外觀、解剖後內部臟器之受傷情
      形。
（七）為恭紀念醫院94年5 月20日法醫參考病歷摘要乙份——被
      害人於94年5 月20日因右前額2 處撕裂傷、左枕部1 處深
      部撕裂傷、上背部鈍瘀傷送醫急救診治，然於到院時已無
      生命跡象，而於同日21時58分許宣佈死亡之事實。
（八）苗栗縣警察局刑案現場勘察暨採證報告、刑案現場測繪圖
      各乙份及現場擺設、血跡分佈等採證照片——現場四周狀
      況，被害人衣、褲及現場之血跡分佈及範圍，扣案鐵管經
      O-Tolidine試劑測試呈血跡陽性反應。
（九）為恭醫院特殊檢驗報告乙份——被害人章添榮經送醫後抽
      血檢測，其血液中酒精含量為445mg ／dl（以公式換算吐
      氣酒精濃度值為每公升2.225 毫克），已達爛醉如泥程度
      ，對被告之傷害已無反抗或躲避之能力。
（十）苗栗縣警察局頭份分局搜索扣押筆錄乙份、扣案鐵管1支
      （長139 公分、直徑2.5 公分）、證物照片——警方在現
      場執行搜索之情形，並在現場扣得被告行兇用之鐵管1 支
      ，該支鐵管之外觀、形式、尺寸。
    綜合上述，本件事證明確，被告有殺人犯行洵堪認定。
二、核被告所為，係犯刑法第271 條第1 項殺人罪。又被告與被
    害人為親生父子，對被害人有養育之恩，惟因被害人對被告
    欠缺尊重，屢因細故發生口角，且仗恃年青力壯，動輒對年
    已花甲之被告拳腳相加，業據被告之女（即被害人之妹）甲
    ○○於審理中證述甚明。是本件被告既長期有遭子欺壓情事
    ，本件又係於酒後再度發生爭執，致被告一時衝動起而行凶
    ，此種人倫慘劇，若非被告對被害人確有長期積怨，當不致
    發生，衡酌當時之情境，被告之行為，由彼等之父子關係以
    觀，尚有堪資憫恕之處，爰依刑法第59條之規定減輕其刑。
    又被告於行為後，雖留在現場並未逃逸，然既經查明本件係
    由被害人之母朱運月報案，於警方到來現場時，偵查機關業
    已知悉被告即為犯罪行為人，被告當時亦無自首犯罪接受裁
    判之意思，故本件尚無從依自首之規定減輕其刑，併此敘明
    。爰審酌被告雖係一時衝動起而行凶，惟衡酌雙方縱有爭執
    ，亦不至有重大冤仇，被告竟趁被害人酒醉而無反抗能力之
    際，以鐵管重擊被害人頭部及背部達4 次以上，且力道非輕
    ，頭部又係人體重要器官所在之位置，致令被害人於死，其
    罪非輕，併參酌其生活狀況、品行、智識程度、犯罪之動機
    、目的、手段等一切情狀，認為公訴人求處有期徒刑16 年
    ，尚嫌過重，爰予減輕量處如主文所示之刑，以資懲戒。至
    於被告用以殺人之鐵管1 支，為被告所有，供犯罪使用，業
    據被告供述無訛，應依刑法第38條第1 項第2 款規定宣告沒
    收。
據上論斷，應依刑事訴訟法第299 條第1 項前段，刑法第271 條
第1 項、第59條、第38條第1 項第2 款，判決如主文。
本案經檢察官戴瑞麒到庭執行職務。
中　　華　　民　　國　　94　　年　　10　　月　　31　　日
                  刑事第一庭  審判長法　官  劉興浪
                                    法  官  蔡志宏
                  　                法  官  楊台清
以上正本證明與原本無異。
如不服本判決，應於判決送達後10日內向本院提出上訴狀（應抄
附繕本）。
                                    書記官  王月香
中　　華　　民　　國　　94　　年　　11　　月　　2 　　日
中華民國刑法第271條
(普通殺人罪)
殺人者，處死刑、無期徒刑或 10 年以上有期徒刑。
前項之未遂犯罰之。
預備犯第 1 項之罪者，處 2 年以下有期徒刑。
